Inventaris van het archief van Ch.O. van der Plas [levensjaren 1891-1977], (1916-) 1941-1973
Nationaal Archief, Den Haag
Collectie 251 Ch.O. van der Plas
Plas, van der
1916-1973
merendeel 1941-1973
C22105
1.80 meter; 252 inventarisnummers.
Normale geschreven, getypte en gedrukte documenten, geen bijzondere handschriften. Het archief bevat enkele kaarten en foto's.
Nationaal Archief, Den Haag
Ch. O. van der Plas, 1891-1977
Het archief van Ch. O van der Plas bevat stukken betreffende het bestuur van Nederlands-Indië tijdens de Japanse bezetting en na de bevrijding, stukken betreffende de oorlogsvoering en propaganda zoals nota's betreffende de objecten die gespaard moeten blijven van geallieerde bombardementen en briefwisselingen met diverse legeraanvoerders. Daarnaast bevat het archief veel stukken betreffende de situatie in Nederlands-Indië na de bevrijding en de daaropvolgende crisis zoals situatierapporten en stukken van militaire aard. Tenslotte bevat het archief ook stukken betreffende zijn werkzaamheden voor de Food and Agricultural Organisation van de Verenigde Naties bij diverse ontwikkelingsprojecten.
Archiefvorming
Geschiedenis van de archiefvormer
Levensloop
Charles Olke van der Plas, geboren in 1891 en overleden in 1977
Geboren 15 mei 1891 in Buitenzorg als zoon van Charles Olke van der Plas en jkvr. C.C.E. Clifford Kocq van Breugel; overleden 7 juni 1977 in Zwolle. Biografische gegevens afkomstig uit het archief van het Ministerie van Koloniën, Stamboeken van Oost-Indische Ambtenaren, deel P1 pag. 251 en 776 en deel S1 pag. 417; zie tevens het Nieuw Nederlands Biografisch Woordenboek, deel 2.
, heeft zich zijn leven lang met grote hartstocht ingezet voor een goed en rechtvaardig bestuur en voor de verheffing van de "kleine man". Hij kan gezien worden als een van de meest illustere figuren in het krachtenspel, dat uiteindelijk leidde tot de onafhankelijkheid van Indonesië, maar ook daarna bleef hij zich aktief inzetten voor zijn idealen.
Na het behalen van het examen voor de Nederlands-Indische bestuursdienst aan de Rijksuniversiteit Leiden was Van der Plas van 1912 tot 1919 als ambtenaar van het Binnenlands Bestuur werkzaam aan diverse opdrachten. In 1919 volgde hij een aanvullende opleiding in Nederland in verband met zijn benoeming tot Nederlands consul in Djeddah. In 1927 werd hij, weer terug op Java, benoemd tot plaatsvervangend adviseur Inlandse Zaken en stond als zodanig in voortdurend rechtstreeks kontakt met de gouverneur-generaal. In de periode 1929 tot 1932 voerde hij diverse opdrachten uit op het terrein van onderwijs en kolonisatie. Hij was van 1932 tot 1936 resident van Cheribon en tevens voorzitter van de Overdrachtscommissie, in het leven geroepen om de machtsoverdracht voortvloeiend uit de decentralisatiepolitiek voor te bereiden.
In 1936 werd hij benoemd tot Gouverneur van Oost-Java, een positie die hij bekleedde tot 1941 toen hij benoemd werd tot lid van de Raad van Indië.
Na de Japanse inval werd hij naar Australië gedetacheerd, waar hij de funktie bekleedde van voorzitter van de Nederlands-Indische Commissie voor Australië en Nieuw-Zeeland. Taken van de Nederlandsch-Indische Commissie (NINDICOM) waren:
Vertegenwoordiging van de Minister van Koloniën als bewindsman en als algemeen bestuurder over Nederlands-Indië.
Bevordering van de oorlogsinspanning ten behoeve van de bevrijding van Indië (inlichtingendiensten, propaganda etc).
Financieel beheer van het Indisch vermogen (vorderingen, aanspraken, handelscommissariaat).
Steunverlening aan Nederlandse onderdanen.
Het geven van voorlichting.
Het behartigen van Reconstructie Zaken.
Bevordering van de burgerlijke scheepvaart en luchtvaart
Van der Plas was als zodanig direkt betrokken bij de voorbereidingen voor een herstel van het Nederlands gezag in Indië. In 1944 bij de heroprichting van de Nederlands-Indische regering in ballingschap werd Van der Plas benoemd tot direkteur Binnenlands Bestuur. In augustus en september 1945 voerde hij namens de Indische regering de besprekingen met de Britse legerleiding (South-East Asia Command) over de bevrijding van Java. In oktober 1945 zette hij als Chief Civil Affairs Officer, regeringsadviseur en rechterhand van Van Mook weer voet aan wal op Java. Van der Plas, die diverse Indonesische talen vloeiend beheerste, gold als een Islam-kenner bij uitstek uit hoofde waarvan hij in de periode 1944-1946 tevens optrad als adviseur voor Islamitische Zaken. Van der Plas legde verantwoording af over zijn bestuur gedurende de verhoren afgenomen door de Enquete-Commissie Regeringsbeleid 1940-1945.
Hoewel hij in 1947 pensioengerechtigd was, werd hij aangesteld als regeringscommissaris voor de nieuw bezette gebieden (RECOMBA) in Oost-Java en na de tweede politionele actie vervulde hij de funktie van Territoriaal Bestuursadviseur (TBA) aldaar. Voor de Republiek vormde Van der Plas een reëel gevaar vanwege de grote invloed, die hij op de bevolking wist uit te oefenen.
Na de souvereiniteitsoverdracht heeft hij diverse adviserende funkties uitgeoefend voor de Food and Agricultural Organisation (FAO) van de Verenigde Naties. Van 1951 tot 1952 was hij in dat kader werkzaam in Saoedi-Arabië, van 1956 tot 1958 in Griekenland, van 1960 tot 1961 bij een rijstbouwprojekt in Laos. In de periode 1954 tot 1964 was hij bovendien, tussen de bedrijven door, werkzaam in Gambia voor het daar in gang gezette "community development project", aanvankelijk voor de Verenigde Naties, sinds 1961 voor de Nederlandse Organisatie voor Internationale Bijstand (NOVIB)
Thans Nederlandse Organisatie voor Internationale Ontwikkelingssamenwerking geheten. De afkorting NOVIB is vanwege naamsbekendheid ongewijzigd gebleven.
. Voor deze organisatie heeft hij tot 1973 -hij was toen 82 jaar- nog veel belangrijk adviseurswerk verricht.
Geschiedenis van het archiefbeheer
Het archief van Charles Olke van der Plas is indertijd in twee delen uiteengevallen, die thans weer bijeengevoegd en in samenhang beschreven zijn. Het merendeel, ca. 70%, maakte deel uit van de destijds vanuit Indonesië naar Nederland verscheepte archief "Algemene Secretarie, Eerste en Tweede Zending" en de hieruit samengestelde verzameling "Stukken betreffende Nieuw-Guinea"
Voor de herkomst van deze stukken wordt verwezen naar de "Concordans op de uit Indonesië overgekomen Archieven, 1942-1950".
. Het resterende deel van de uit de periode 1942-1949 bewaarde stukken is door Van der Plas zelf naar Nederland meegenomen.
Na het overlijden van Ch. O van der Plas is het archief door zijn echtgenote, mevrouw A. van der Plas-Pleyte, samen met de archivalia betreffende zijn werkzaamheden voor de Verenigde Naties en de NOVIB, geschonken aan het Algemeen Rijksarchief.
Zie correspondentie van de Tweede Afdeling van het Algemeen Rijksarchief 1973, nrs. 9.43 en 82.
In 2008 verkreeg het Nationaal Archief een kleine aanvulling op het archief.
Zie dossier 2008-2835
De verwerving van het archief
Het archief is door schenking verworven.
Inhoud en structuur van het archief
2.21
Inhoud
De in hoofdstuk I beschreven archivalia bevatten voornamelijk de neerslag van de werkzaamheden van de Nederlandsch-Indische Commissie voor Australië en Nieuw-Zeeland, gepersonifieerd in haar voorzitter, "chief-commissioner" Van der Plas. Hierbij moet worden aangetekend, dat een deel van de telegramwisseling van de Commissie zich bevindt in de verzameling "Uit Indonesië overgekomen Archieven" en dan met name bij de geheime archieven van de Algemene Secretarie. Men heeft in 1944, ten tijde van de wederoprichting van de Nederlands-Indische regering, de series telegrammen namelijk zonder enige afscheiding voortgezet.
Het gaat dan met name om de telegramwisseling daterend van 1942 tot medio 1944. Zie de inventarisnummers 2010-2012, 2065, 2067-2068 en 2102-2134 passim.
In hoofdstuk II is opgenomen de papieren neerslag van de aktiviteiten van Van der Plas als regeringsadviseur en als regeringscommissaris voor de onder Nederlandse controle staande gebieden in Oost-Java. Deze periode loopt vanaf de capitulatie van Japan tot aan de souvereiniteitsoverdracht.
In hoofdstuk III is opgenomen de papieren neerslag van zijn werkzaamheden voor de Verenigde Naties en de NOVIB.
Aanwijzingen voor de gebruiker
Openbaarheidsbeperkingen
Volledig openbaar.
Materiële beperkingen
Aanvraaginstructie
Openbare archiefstukken kunnen online worden aangevraagd en gereserveerd. U kunt dit ook via de terminals in de studiezaal van het Nationaal Archief doen. Om te kunnen reserveren dient u de volgende stappen te volgen:
U maakt een profiel aan op www.gahetna.nl, en logt vervolgens in
Via de archiefinventaris (alleen de beschrijvingen met rode nummers) selecteert u het gewenste archiefstuk door op de knop 'Reserveren' te klikken
In het volgende scherm geeft u aan op welke dag u het archiefstuk wilt inzien
Indien u zich bevindt in de studiezaal en een tafelnummer heeft ontvangen kunt u dit nummer vermelden. Als u geen tafelnummer heeft kunt u tafelnummer 777 laten staan
Vervolgens bevestigt u uw reservering door deze te versturen.
Verwant materiaal
Beschikbaarheid van kopieën
Een aantal inventarisnummers is gedupliceerd op microfilm
Bijlagen
Lijst van gebruikte afkortingen
Directie
Afkorting Betekenis
AFNEI
Allied Forces Netherlands-East Indies
AMACAB
Allied Military Administration Civil Affairs Branch
ANETAN.V.
Algemeen Nederlandsch-Indisch Persbureau
ATIS
Allied Translator and Interpreter Section
BB
Binnenlands Bestuur
BSO
Bevelhebber der Strijdkrachten in het Oosten
CO-AMACAB
Commanding Officer Allied Military Administration Civil Affairs Branch
FAO
Food and Agricultural Organisation
FELO
Far Eastern Liaison Office
HVK
Hoge Vertegenwoordiger van de Kroon
KL
Koninklijke Landmacht
KPM
Koninklijke Paketvaart Maatschappij
Lt-GG
Luitenant Gouverneur-Generaal
NEFIS
Netherlands Forces Intelligence Service
NICA
Netherlands-Indies Civil Administration
NIGIS
Netherlands-Indies Government Information Service
NINDICOM
Nederlandsch-Indische Commissie voor Austra¬lië en Nieuw-Zeeland
NOVIB
Nederlandse Organisatie voor Internationale Bijstand
OBSO
Onderbevelhebber der Strijdkrachten in het Oosten
PARPINDO
Partai Persatoean Indonesia
RAPWI
Rescue of Allied Prisoners of War and Internees
RECOMBA
Regeringscommissaris voor Bestuursaangelegenheden
RVD
Regerings Voorlichtings Dienst
SEAC
South-East Asia Command
SIBAR
Serikat Indonesia Baroe
SWPA
South-West Pacific Area
TBA
Territoriaal Bestuursadviseur
TNI
Tentara Nasional Indonesia
VN
Verenigde Naties
Beschrijving van de series en archiefbestanddelen
- PERIODE 1942 - 1945 AUGUSTUS., I.
  - VOORZITTER VAN DE NEDERLANDSCH-INDISCHE COMMISSIE VOOR AUSTRALIË EN NIEUW-ZEELAND,
  - HOOFDAMBTENAAR IN AUSTRALIE.
  - ORGANISATIE VAN DE NEDERLANDSCH-INDISCHE COMMISSIE VOOR AUSTRALIË EN NIEUW-ZEELAND, A.
    - Instruktie voor de Nederlandsch-Indische Commissie voor Australië en Nieuw-Zeeland te Melbourne; met enige benoemingsbesluiten van commissieleden., 1942-1943; 1; 1 omslag
    - Curriculum vitae van Ch.O. van der Plas; met akte van voogdijschap over de minderjarige Lucie Block., 1944 mrt, mei; 2; 2 stukken
    - Nota's betreffende de bescherming van het dienstgeheim in officiële correspondentie., 1944 mei; 3; 1 omslag
    - Ingekomen brieven bij de Nederlandsch-Indische Commissie in Melbourne naar aanleiding van het overlijden van het lid, Raden prof.dr. Loekman Djajadiningrat., 1944 juli; 4; 1 omslag
  - TAKEN, B.
    - VERTEGENWOORDIGING VAN DE MINISTER VAN KOLONIEN, 1.
      - Algemeen, a.
        - Minuten van zeer geheime codetelegrammen van de Nederlandsch-Indische Commissie voor Australië en Nieuw-Zeeland aan de Ministeries van Koloniën en Buitenlandse Zaken in Londen., 1943; 5; 1 pak
          Met de aantekening: "Uitsluitend voor gebruik van den Voorzitter der Commissie".
        - Briefwisseling van Van der Plas met Van Mook, met bijlagen., 1943 jan-okt en z.d.; 6; 1 omslag
        - Briefwisseling van Van der Plas met de regeringsleiders van Australië en Nieuw-Zeeland., 1943-1944; 7; 1 omslag
        - Korte verslagen van de vergaderingen van de Raad van Departementshoofden., 1944 mei - 1945 aug; 8; 1 pak
        - Reisdocumenten van Van der Plas ten behoeve van zijn overtocht van Amerika naar Australië., 1944 sep; 9; 1 omslag
      - Bestuursvoering, b.
        - Memorandum van Van der Plas over de opbouw van het korps Binnenlands Bestuur in geval van de bevrijding van Nederlands-Indië., 1942 nov; 10; 1 stuk
        - Ingekomen verslag van de Onderbevelhebber der Strijdkrachten in het Oosten (OBSO) over zijn bezoek aan Nieuw-Guinea., 1942 dec; 11; 1 stuk
        - Stukken ingekomen bij en opgemaakt door Van der Plas betreffende de situatie op Nieuw-Guinea en enige naburige eilanden en de daarheen gezonden patrouilles., 1943 mei - 1945 jan; 12; 1 pak
        - Ingekomen brief van de gouverneur van Suriname houdende diens reaktie op Van der Plas' nota "Recent developments in the Netherlands East-Indies"., 1943 mei; 13; 1 stuk
        - Besluit van de Minister van Koloniën inzake de waarneming van het bestuur in het onbezette deel van het gouvernement Grote Oost door Ch.O. van der Plas. Afschrift., 1943 juni; 14; 1 stuk
        - Stukken betreffende de Civil Affairs Agreement en de wijziging van het SWPA-operatiegebied; met correspondentie hierover met generaal MacArthur en Van Mook., 1943-1945; 15; 1 omslag
        - Ingekomen brieven en telegrammen bij Van der Plas betreffende de NICA-ploeg onder chief-staff officer C.J. Warners in Kandy en de planning ten aanzien van "civilian relief- and rehabilitation"-goederen., 1944 apr-juni, okt; 16; 1 omslag
        - Nota's en verdere stukken inzake de organisatie van het bestuur in de bevrijde en te bevrijden gebieden., 1944; 17; 1 omslag
        - Briefwisseling met de NICA-funktionarissen, C.C. de Rooy en Abdulkadir Widjojoatmodjo betreffende de bestuursvoering in Nieuw-Guinea., 1944; 18; 1 omslag
        - Memorandum van Van der Plas betreffende de regelingen voor het zelfbestuursgebied op Nieuw-Guinea., 1945 jan; 19; 1 stuk
        - Nota van Van der Plas betreffende de zwakke punten van de NICA-organisatie in de Grote Oost., 1945 jan; 20; 1 stuk
        - Memorandum van Van der Plas over de hervorming van het binnenlands bestuur. Stencil., 1945 feb; 21; 1 stuk
        - Memoranda van Van der Plas inzake de opbouw van de NICA in verband met de toekomstige bestuursvoering op Java., 1945 mrt; 22; 1 omslag
        - Nota en memoranda inzake de herziening van het militair strafrecht, met name de instelling van temporaire krijgsraden voor de berechting van oorlogsmisdadigers en collaborateurs., 1945 mrt; 23; 1 omslag
        - Nota van Van Mook inzake "Een aantal vraagstukken betreffende het bestuur in Nederlandsch-Indië"., 1945 apr; 24; 1 stuk
      - Personele zaken, c.
        - Briefwisseling tussen Van der Plas en Raden Loekman Djajadiningrat, met name over de werving van ambtenaren voor het Binnenlands Bestuur., 1943; 25; 1 omslag
        - Brieven en nota's van Van der Plas inzake personele kwesties., 1943 nov - 1944 dec; 26; 1 omslag
        - Briefwisseling van Van der Plas met diverse NICA- en BB-funktionarissen inzake organisatorische en personele kwesties., 1944 aug - 1945 aug; 27; 1 omslag
        - Nota van Van der Plas inzake het personeel van de KPM-schepen., 1944 jan; 28; 1 stuk
    - POLITIEKE ZAKEN, 2.
      - Binnenland, a.
        - "Some aspects of post-war problems in the Netherlands East-Indies", artikel van Van der Plas in "Agenda, a quarterly journal of Reconstruction". Gedrukt., 1942 okt; 29; 1 deeltje
        - Stukken betreffende de communistische akties onder Indonesiërs in Australië; met inhoudsopgave., 1944-1945; 30; 1 omslag
        - Via NEFIS ingekomen lijsten van Javanen, die op Nieuw-Caledonië voor Japanse werkgevers hebben gewerkt; met minuut van de brief van Van der Plas in reaktie hierop., 1944 jan-feb; 31; 1 omslag
        - Nota van Van der Plas over de ontwikkeling van Nederlands-Indië gedurende 1932-1942 met het oog op de toekomstige staatkundige ontwikkelingen. Concept, met doorslag van de expeditie., 1944 feb-mrt; 32; 2 stukken
        - Minuut van een ingezonden artikel in het Londense Vrij Nederland over de plaats van de Nederlandse taal in Nederlands-Indië. Met extra doorslag., 1944 aug; 33; 1 omslag
        - Stukken betreffende het verblijf van ex-Digulisten in Australië en de aktiviteiten van een aantal van hen in de Serikat Indonesia Baroe (SIBAR)., 1944 dec; 34; 1 omslag
        - Vertaling van een op de Japanners buitgemaakte samenvatting van een door enige Nederlanders op Java opgestelde ontwerp-studie houdende de hoofdlijnen voor een nieuwe politieke struktuur in Nederlands-Indië; met commentaar van Van der Plas., 1944; 35; 1 omslag
          Zie tevens inventarisnummer 2219 van de "Uit Indonesië overgekomen Archieven".
        - Nota over de toekomstige verhoudingen binnen het Koninkrijk uitgaande van de redevoering van de Koningin van 7 december 1942. Stencil., 1945 juli; 36; 1 stuk
      - Internationaal, b.
        - Verslag opgemaakt door Van der Plas over het internationale studentencongres in Washington., 1942 sep; 37; 1 stuk
        - Verzamelde documentatie en briefwisseling over rassendiscriminatie en de "White Australia Policy", mede in verband met de eventuele invloed daarvan op de bestuursorganisatie in Nederlands en Brits Nieuw-Guinea., 1943-1945; 38; 1 omslag
        - Rapport over de interim-conferentie van het Institute of Pacific Relations, uitgebracht door de Nederlandse delegatie bij deze conferentie. Stencil., 1944 jan; 39; 1 deel
        - Handelingen van de besprekingen in het Britse Lagerhuis betreffende de eenheid in het Britse Rijk en zijn "commonwealth"-partners. Gedrukt., 1944 okt; 40; 1 deel
        - Stukken betreffende de na-oorlogse problemen op het gebied van cultuur en onderwijs in Zuidoost-Azië., 1944; 41; 1 omslag
        - Stukken bijeengebracht door Ch.O. van der Plas als lid van de Nederlandse delegatie bij de Verenigde Naties Conferentie in San Francisco ter uitvoering van de resoluties van de Vier Mogendheden Conferentie voor Vrede en Veiligheid in Dumbarton Oaks., 1945 mrt-juni; 42; 1 omslag
        - Stukken inzake de werkzaamheden van Van der Plas als lid van Committee 4 "On Trusteeship" bij de Verenigde Naties Conferentie te San Francisco., 1945 juni-juli; 43; 1 omslag
    - BEVORDERING VAN DE OORLOGSINSPANNING, 3.
      - Algemeen, a.
        - Briefwisseling van Ch.O. van der Plas met Australische, Nederlandse en geallieerde instanties omtrent een eventuele uitwisseling van in Australië geïnterneerde Japanners tegen geïnterneerde Nederlandse onderdanen., 1943 jan-nov, 1944 mei, aug; 44; 1 omslag
        - Briefwisseling van Van der Plas met het Generaal Hoofdkwartier SWPA en anderen betreffende zinloos geachte bombardementen en beschietingen van steden en van het interinsulaire prauwenverkeer., 1943 feb-dec, 1945 mrt; 45; 1 omslag
        - Correspondentie van Ch.O. van der Plas met het Algemeen Hoofdkwartier SWPA en de NIGIS inzake het bombarderen van strategische doelen in Surabaja en Batavia., 1943 juli, 1944 feb-aug; 46; 1 omslag
        - Ingekomen brieven van het Marine Commandement Australië en van de Bevelhebber der Strijdkrachten in het Oosten (BSO) betreffende de verplaatsing van het hoofdkwartier van de BSO van Ceylon naar Australië., 1943 mrt, mei; 47; 1 omslag
          Hierbij tevens de in 1942 aan BSO Helfrich gegeven instruktie en de instrukties voor de direkteur van de inlichtingendienst NEFIS.
        - Rapporten ingezonden door Van der Plas aan A. Weekes betreffende de bombardementsvluchten van het Nederlandse squadron Mitchell bommenwerpers en betreffende de Nederlandse burgerluchtvaart tijdens de oorlog. Minuten., 1943 juni; 48; 1 omslag
        - Japans rapport betreffende de aanval op Nederlands-Indië in feburari-maart 1942; vertaling van de Allied Translator and Interpreter Section SWPA (ATIS) en bij Van der Plas ingekomen via de NEFIS. Stencil., 1943 aug; 49; 1 katern
        - Vertaling van een op Japan buitgemaakte document houdende verslag van de Japanse invasie op Sumatra. Stencil., z.j.; 50; 1 stuk
        - Nota's met bijbehorende briefwisseling betreffende "insaisissable sabotage"., 1943 okt; 51; 1 omslag
        - Nota's van Van der Plas betreffende de objekten, die bij geallieerde bombardementen in Nederlands-Indië ontzien moeten worden., 1944 apr, nov, 1945 feb-mrt; 52; 1 omslag
        - Briefwisseling van Van der Plas met generaal MacArthur over de inzet van Nederlandse marineschepen; met telegramwisseling naar aanleiding hiervan., 1944 okt - 1945 apr; 53; 1 omslag
        - Ingekomen brieven en telegrammen bij Van der Plas betreffende de verschuiving van de areaalgrenzen tussen SWPA en SEAC en de planning voor de NICA-detachementen in verband hiermee., 1945 feb-aug; 54; 1 omslag
        - Memorandum van Van der Plas inzake de bevrijding van de Philippijnen en de lessen hieruit te trekken voor het bestuur in Nederlands-Indië., 1945 feb-mrt; 55; 1 stuk
      - Inlichtingen, b.
        - Inlichtingendiensten, -
          - Stukken betreffende de organisatie van een Nederlands militair inlichtingenapparaat, de inrichting van de Netherlands Forces Intelligence Service en de pogingen om uit bezet gebied informatie te verkrijgen via de z.g. NEFIS-parties., 1943 jan-dec; 56; 1 pak
            Het handelt met name over de geheime afdeling NEFIS-III, die raids en inlichtingenoperaties naar bezet gebied organiseerde.
          - Memoranda van Van der Plas betreffende de organisatie en werkwijze van de inlichtingendiensten, met name van NEFIS., 1944 jan-aug; 57; 1 omslag
        - Verzamelen en bewerken van inlichtingen, -
          - Stukken betreffende het verzamelen van inlichtingen over de situatie in de bezette gebieden van Nederlands-Indië., 1942-1944; 58; 1 omslag
          - "Experiences in, and impressions of Japan after the outbreak of the war", memorandum van mr. W.J. de Bruyn uitgegeven door de NIGIS. Stencil., z.d. (1943); 59; 1 deel
          - Rapporten en telegrammen ingekomen via de NIGIS betreffende de ondervraging van Japanse krijgsgevangenen door de geallieerden., 1943 jan-apr; 60; 1 omslag
          - "Luisterrapporten", bij Van der Plas ingekomen teksten van Japanse korte golf uitzendingen in Nederlands-Indië toegezonden door de NIGIS; met correspondentie van Van der Plas naar aanleiding van bepaalde kwesties., 1943 mrt-dec; 61; 1 omslag
          - Excerpten van in Australië opgevangen radiouitzendingen in Nederlands-Indië, de z.g. "Broome reports"; met desbetreffende correspondentie en memoranda van Van der Plas., 1943 juni - 1944; 62; 1 pak
          - Teksten van de gesproken brieven voor het Japanse radiostation in Batavia door mevrouw Van Mook en mevrouw Tjarda van Starkenborgh Stachouwer; met desbetreffende telegramwisseling., 1943 juli-aug, 1944 mei; 63; 1 omslag
          - NEFIS-rapporten en aantekeningen van Van der Plas omtrent het verhoor van de uit Nederlands-Indië ontsnapte sergeant-majoor, H.J. de Haas; met kaarten., 1943 jan; 64; 1 omslag
          - Ingekomen NEFIS-rapport omtrent het verhoor van de uit Nederlands-Indië ontsnapte luitenant, C.C. van der Star, bevattende met name gegevens betreffende de situatie in Batavia; met kaarten., 1943 juni; 65; 1 omslag
          - Ingekomen rapport van NEFIS betreffende de door de bemanning van het geconfiskeerde Italiaanse oorlogsschip Eritrea verstrekte gegevens over Nederlands-Indië., 1943 okt; 66; 1 stuk
          - Ingekomen rapporten, brief- en telegramwisseling met voornamelijk NEFIS betreffende de situatie in Nederlands-Indië aan de hand van verkregen inlichtingen., 1943 nov - 1944 juni, dec; 67; 1 omslag
          - Inlichtingenrapport over de situatie aan de Westkust van Atjeh., z.j. (ca. 1943); 68; 1 stuk
          - Zeer geheime rapporten van de hand van Van der Plas betreffende de situatie in Nederlands-Indië; met enige kopieën. Getypt, stencil., 1944; 69; 1 omslag